【裁判字號】    95,易,1397
【裁判日期】    951019
【裁判案由】    違反國家安全法
【裁判全文】
臺灣桃園地方法院刑事判決              95年度易字第1397號
公  訴  人  台灣桃園地方法院檢察署檢察官
被      告  甲○○
上列被告因違反國家安全法案件，經檢察官於中華民國95年10月
2 日以同年度偵字第18705 號提起公訴，被告於本院準備程序進
行中，就被訴事實為有罪之陳述，經本院告知簡式審判程序意旨
，並聽取公訴人及被告之意見後，本院合議庭裁定由受命法官獨
任依簡式審判程序審理並判決如下：
    主  文
甲○○共同違反人民入出境，應向內政部警政署入出境管理局申
請許可，未經許可者，不得入出境之規定，而未經許可入境，處
有期徒刑肆月，如易科罰金，以參佰元折算壹日。
    事  實
一、甲○○係大陸地區福建省福清市港頭鎮沁塘村村民，因生活
    清苦，難以維繼，復聞在臺灣打工收入較豐，即欲至臺灣地
    區打工賺取家用，改善生活。然不思以合法方式申請入境來
    臺，竟與其他姓名年籍不詳之大陸人民約十餘人，基於共同
    犯意之聯絡，未向內政部入出境管理局申請許可，於民國95
    年3月9日晚間約7、8時許，在大陸地區福建省某處沿海地點
    ，共同搭乘小船出海，至臺灣海峽某處由他船接駁之方式，
    於隔日 (10日)晚間約11時許在臺灣西部地區某處登陸，未
    經許可而入境。甲○○登岸後，即由臺灣方面姓名年籍不詳
    之人駕車搭載甲○○約1、2小時後至桃園縣境後離去，甲○
    ○即在桃園縣境內以打零工之方式賺取工資。同年6月中旬
    某日，甲○○以日薪新台幣1600元之代價受僱於蔡英展 (業
    由檢察官為緩起訴處分)，在同縣桃園市○○街底從事下水
    道涵管舖設相關工作，然為警於同年8月12日下午約4時50分
    許，在上開地點當場查獲。
二、案經桃園縣政府警察局桃園分局報告臺灣桃園地方法院檢察
    署檢察官偵查起訴。
    理  由
一、程序部分：本件被告陳永財所犯係死刑、無期徒刑或最輕本
    刑為3 年以上有期徒刑以外之罪，亦非屬高等法院管轄第1
    審之案件，其於準備程序中就被訴事實為有罪之陳述，經本
    院告知簡式審判程序之旨，並聽取當事人意見後，經本院合
    議庭依刑事訴訟法第273 條之1 第1 項規定裁定由受命法官
    獨任進行簡式審判程序，合先敘明。
二、上揭犯罪事實，業據被告甲○○於警詢、偵訊及本院審理時
    坦承不諱，且與蔡英展於警詢、偵訊中之供述相符。蔡英展
    復供稱：被告係自己來應徵工作，於應徵工作時，沒有證件
    等語。再者，經本院查詢被告入出境資料，確無入出境之事
    實，有法務部入出境資訊連結作業查詢表附卷可參，更足徵
    被告確係偷渡來臺，與被告之自白相符。此外，復有查獲現
    場照片2 張在卷足參，被告犯行，應堪認定。
三、查被告甲○○行為後，刑法條文業經修正公布並於95年7 月
    1 日施行。修正後刑法第2 條第1 項之規定，係規範行為後
    法律變更所生新舊法律比較適用之準據法，於修正後刑法施
    行後，應適用修正後刑法第2 條第1 項規定之從舊從輕之原
    則為比較；修正後刑法第2 條第2 項，則為同條第1 項之特
    別規定，於修正後刑法施行後，關於非拘束人身自由之保安
    處分，應依修正後刑法第2 條第2 項之規定，適用裁判時之
    法律。而修正後刑法第2 條第1 項係採從舊從輕原則，適用
    最有利於行為人之法律。既曰法律，自較刑之範圍為廣；除
    法律有特別規定者（如修正後刑法第2 條第2 項非拘束人身
    自由之保安處分適用裁判時法，修正後刑法施行法第9 條之
    3 規定之情形），應依其規定；或事關執行之緩刑之宣告，
    或犯罪在刑法修正施行前，自首在刑法施行後之自首部分，
    或程序之規定（程序從新，如刑法第40條沒收宣告之程序規
    定），應適用裁判時之修正後刑法之規定外；依修正後刑法
    第2 條第1 項比較時，應就罪刑有關之共犯、未遂犯、連續
    犯、牽連犯、結合犯，以及累犯加重，自首減輕暨其他法定
    加減原因（如身分加減）與加減例等一切情形，綜其全部之
    結果而為比較後，整個之適用，不能割裂而分別適用有利益
    之條文。關於易科罰金之折算標準、易服勞役之折算標準及
    期限、罰金與死刑是否併予執行、多數有期徒刑定應執行之
    刑時之最高刑期之限制等之修正，事涉行為人易刑折算標準
    金額之多寡與期限之長短及定執行刑時能否就罰金刑併予執
    行或有期徒刑定應執行之刑時最高度之限制，亦均屬依修正
    後刑法第2 條第1 項所應比較適用法律之範圍。拘束人身自
    由之保安處分，並非屬修正後刑法第2 條第2 項規定應適用
    裁判時法之範圍，除有特別規定者外，亦屬應依修正後刑法
    第2 條第1 項比較適用之法律；從刑附屬於主刑，除法律有
    特別規定者外，依主刑所適用之法律（以上參考最高法院95
    年5 月23日刑事庭第8 次會議決議及最高法院24年上字第46
    34號、24年上字第5292號、27年上字第2615號判例）。是與
    本案相關之法律變更有如下述：
    (一)刑法第28條共犯之規定，修正前刑法第28條規定：「二
        人以上共同實施犯罪之行為者，皆為正犯。」，修正後
        刑法第28條規定：「二人以上共同實行犯罪之行為者，
        皆為正犯。」，係屬法律變更。
    (二)關於國家安全法法定罰金刑部分，其貨幣單位原即為新
        台幣，故無修正後刑法施行法第1 條之1 之適用。且95
        年5 月17日修正，同年7 月1 日施行之罰金罰鍰提高標
        準條例第1 條雖規定：「依法律應處罰金、罰鍰者，就
        其原定數額得提高為二至十倍。但法律已依一定比率規
        定罰金或罰鍰之數額或倍數者，依其規定。」；第3 條
        復規定：「依本條例規定提高罰金罰鍰之法律及其倍數
        ，由主管院定之。」，但主管院並未對違反國家安全法
        所規定相罰金部分發布提高倍數之細則、規定或命令。
        故有關違反國家安全法第6 條第1 項或科或併科罰金最
        高額度部分，不論在刑法修正前或修正後，均為新台幣
        9 萬元。而法定罰金刑最低度部分：由修正前刑法第33
        條第5 款規定為銀元1 元以上，並依現行法規所定貨幣
        單位折算新臺幣條例第2 條規定提高3 倍折算，再依罰
        金罰鍰提高標準條例第1 條前段提高為10倍（提高後折
        算為新台幣30元），故罰金最低金額為新臺幣30元。然
        修正後刑法第33條第5 款則修正為新台幣1 千元以上，
        以百元計算。
    (三)至於易科罰金部分：被告行為後罰金罰鍰提高標準條例
        第2 條業已刪除，修正後刑法第41條第1 項前段關於易
        科罰金之折算標準已由舊法之銀元1百元、2百元、3 百
        元，修正為新臺幣（下同）1 千元、2 千元、3 千元，
        因屬科刑規範事項之變更，其折算標準為裁判時所應諭
        知，自有就新舊法規定比較之必要。
    比較行為時法與裁判時法，關於刑法第28條共犯之規定，行
    為時法並無不利於被告情形；至於就修正之罰金刑最低度部
    分，行為時法較有利於被告；再比較易科罰金部分，仍以行
    為時法有利於被告，故自應依修正後刑法第2 條第2 項前段
    之規定，適用行為時法。
四、故核被告甲○○所為，係違反行為時國家安全法第3 條第1
    項之規定，而應依同法第6 條第1 項之規定處斷。被告與該
    10餘名大陸人士偷渡來台，有共同犯意之聯絡及行為之分擔
    ，應依修正前刑法第28條之規定論以共同正犯。爰審酌被告
    係大陸地區人民，因生活清苦來台打工，動機頗值同情；然
    卻違反出入境之管理及社會安定，及其手段、智識程度、所
    造成之危害、素行、犯後態度等一切情狀，量處如主文所示
    之刑。至於被告於刑之執行完畢後，則應由治安機關依臺灣
    地區與大陸地區人民關係條例第18條之相關規定強制被告出
    境，併此敘明。
據上論斷，依刑事訴訟法第273 條之1 第1 項、第299 條第1 項
前段，修正後刑法第2條第1項前段，行為時國家安全法第 6條第
1 項，修正前刑法第28條、第41條第1 項前段，修正前罰金罰鍰
提高標準條例第2 條前段，判決如主文。
本案經檢察官丁俊成到庭執行職務。
中    華    民    國    95    年    10    月    19    日
                          刑事第六庭法  官  崔  秉  君
以上正本證明與原本無異。
如不服本判決，應於判決送達後10日內向本院提出上訴狀（應附
繕本），上訴於臺灣高等法院。
                                    書記官  劉  霜  潔
中    華    民    國    95    年    10    月    19    日
附錄
國家安全法第6條第1項
違反第 3 條第 1 項規定未經許可入出境者，處 3 年以下有期徒
刑、拘役或科或併科新臺幣 9 萬元以下罰金。
無正當理由拒絕或逃避依第4 條規定所實施之檢查者，處6 月以
下有期徒刑、拘役或科或併科新臺幣15000 元以下罰金。


司法院資訊處製作；財團法人民間司法改革基金會備份。
